臺灣高等法院刑事裁定
109年度毒抗字第6號
抗  告  人
即  被  告  趙震宇  



上列抗告人即被告因違反毒品危害防制條例案件，不服臺灣士林
地方法院108年度毒聲字第113號，中華民國108年12月20日裁定
（聲請案號：臺灣士林地方檢察署108年度毒偵字第1724號、108
年度聲觀字第87號），提起抗告，本院裁定如下：
    主  文
抗告駁回。
    理  由
一、原裁定意旨略以：抗告人即被告甲○○基於施用第二級毒品大
    麻（下稱大麻）之犯意，於民國108年9月16日某時許，在為
    警採尿時起往前回溯96小時內某時，在臺北市○○區○○街00號
    7樓住處，以將大麻花磨碎加入水煙斗燒烤之方式，施用大
    麻，經警於108年9月17日中午12時40分，在上址被告住處搜
    索，查得大麻3罐（毛重共6.46公克）、大麻梗1罐（毛重1.
    22公克）、大麻結晶2罐、研磨器2個、吸食器2個、捲菸紙1
    盒，並採驗尿液，呈類大麻陽性反應，業據被告於偵訊時坦
    承不諱（見臺灣士林地方檢察署108年度毒偵字第1724號卷
    【下稱毒偵卷】第59頁），而其為警查獲後所採集之尿液經
    送鑑定結果，呈大麻代謝物陽性反應，有詮昕科技股份有限
    公司108年10月23日濫用藥物尿液檢驗報告（原樣編號：I00
    5）、新竹市警察局偵辦毒品案件尿液檢體委驗單（尿液檢
    體編號：I-005）各1份在卷可稽（見毒偵卷第77、79頁），
    又警方於108年9月17日上午11時35分許，搜索被告前開居所
    時查扣之大麻成品3罐，經送驗結果，均檢出第二級毒品大
    麻成分，此有法務部調查局濫用藥物實驗室108年11月25日
    調科壹字第10823024900號鑑定書1份在卷可憑（見毒偵卷第
    89、90頁），足認被告之自白與事實相符，而可採信，被告
    前開施用第二級毒品大麻之犯行洵足認定。又查被告未曾因
    施用毒品經送觀察、勒戒或強制戒治，有本院被告前案紀錄
    表附卷可按，是以，檢察官聲請裁定將被告送觀察、勒戒，
    於法有據，應予准許等語。
二、抗告意旨略以：被告因罹患精神疾病，求醫多年效果不彰，
    才鋌而走險施用大麻治病，其會努力改進懺悔，請法外開恩
    ，撤銷原裁定云云。
三、犯毒品危害防制條例第10條之罪者，檢察官應聲請法院裁定
    ，或少年法院（地方法院少年法庭）應先裁定，令被告或少
    年入勒戒處所觀察、勒戒，其期間不得逾2月，毒品危害防
    制條例第20條第1項定有明文。毒品危害防制條例第20條第1
    項關於觀察、勒戒之規定，係強制規定，除合於同條例第21
    條第1項所定：「犯第10條之罪者，於犯罪未發覺前，自動
    向行政院衛生署指定之醫療機構請求治療，醫療機構免將請
    求治療者送法院或檢察機關」之情形外，對於犯毒品危害防
    制條例第10條之罪者，檢察官均應向法院提出聲請裁定令其
    入勒戒處所觀察、勒戒，並無例外規定，法院亦無不予裁定
    之權利。
四、本院查：
  ㈠關於被告有於前揭時、地施用大麻1次之事實，業據被告坦承
    不諱，且其尿液經送鑑驗後確呈大麻代謝物陽性反應，此有
    詮昕科技股份有限公司108年10月23日濫用藥物尿液檢驗報
    告（原樣編號：I005）、新竹市警察局偵辦毒品案件尿液檢
    體委驗單（尿液檢體編號：I-005）、法務部調查局濫用藥
    物實驗室108年11月25日調科壹字第10823024900號鑑定書各
    1份在卷可稽（見毒偵卷第77、79、89、90頁）。故被告於
    上揭時、地確實施用大麻1次之行為，堪以認定。揆諸前揭
    規定及說明，原裁定令被告入勒戒處所觀察、勒戒，於法尚
    無不合。
  ㈡被告雖執前詞置辯。惟毒品危害防制條例規定之觀察、勒戒
    處分係屬強行規定，倘有施用毒品之行為，除檢察官審酌個
    案情形，依同條例第24條第1項為附完成戒癮治療之緩起訴
    處分，可排除適用外，凡經檢察官聲請，法院僅得依法裁定
    令入勒戒處所觀察、勒戒，尚無自由斟酌以其他方式替代之
    權。至被告所稱其精神健康狀況縱然非虛，亦與其施用毒品
    犯行無涉，不得解免其依法應受觀察、勒戒之處分。是被告
    既有施用大麻之犯行，且係初犯，原審依檢察官之聲請，裁
    定被告令入勒戒處所觀察、勒戒，於法並無不合。是本件抗
    告，為無理由，應予駁回。
五、據上論斷，應依刑事訴訟法第412條，裁定如主文。 
中　　華　　民　　國　　109 　年　　1 　　月　　21　　日
                  刑事第十五庭  審判長法　官  劉興浪
  　　　　　　　　　　　　　　　　　　法　官  陳信旗
  　　　　　　　　　　　　　　　　　　法　官  林怡秀
以上正本證明與原本無異。
不得再抗告。
                                      書記官  陳采薇
中　　華　　民　　國　　109 　年　　1 　　月　　22　　日